【裁判字號】    96,上訴,5137
【裁判日期】    970410
【裁判案由】    違反商業會計法等
【裁判全文】
臺灣高等法院刑事判決                96年度上訴字第5137號
    上  訴  人  臺灣臺北地方法院檢察署檢察官
    上  訴  人
    即  被  告  甲○○
    選任辯護人  鄭志政  律師
                李富湧  律師
    被      告  丁○○
上列上訴人因被告違反商業會計法等案件，不服臺灣臺北地方法
院96年度訴字第1040號，中華民國96年11月7日第一審判決（起
訴案案號：臺灣臺北地方法院檢察署96年度偵字第2999號），提
起上訴、臺灣桃園地方法院檢察署檢察官就被告甲○○部分移送
併辦（96年度偵字第29618號），判決如下：
    主      文
原判決關於被告甲○○部分撤銷。
甲○○共同連續犯商業會計法第七十一條第一款之填製不實罪，
處有期徒刑壹年；減為有期徒刑陸月，如易科罰金，以銀元參佰
元即新臺幣玖佰元折算壹日。
丁○○部分上訴駁回。
    事      實（被告甲○○撤銷改判部分）
附件原審判決書記載的事實，除應補充第2頁第5行的「各該營業
人」，尚有資銅企業有限公司、金額新台幣417萬6748元的併案
事實之外，其餘與本院認定的犯罪事實相同，茲引用之。
    理    由
壹、被告及辯護人對於卷證的證據能力，均表示無意見（本院96
    年12月21日準備程序筆錄第5頁）。
貳、除補充併案犯罪事實的證據：德政實業有限公司登記資料，
    財政部臺灣省北區國稅局中壢稽徵所北區國稅中壢三字第
    0930017776號函、財政部臺灣省北區國稅局中壢稽徵所北區
    國稅中和三字第0961030881號函、資銅企業公司93年進項明
    細之外，引用附件原判決書理由欄記載的證據、理由及法律
    適用。
參、被告仍以於原審的辯解：「丙○○跟被告說因為他自己的信
    用不良，不能擔任負責人，所以才找被告登記為負責人，且
    被告有前往德政公司察看，該公司確實有職員，而被告在擔
    任負責人後，按月前去向公司經理陳俊廷領取報酬時，陳俊
    廷也告知公司業績尚可，因此被告並不知該公司是在從事虛
    開發票；況且，被告並未請領過德政公司的發票。」等語，
    提起上訴。
    前述上訴意旨均經原審審酌，於原判決詳細論駁；被告聲請
    再次傳訊證人丙○○，進行新事項的詰問程序，而於審理程
    序非但未有原審詰問程序以外的新事實或有利於被告甲○○
    的事實呈現，證人丙○○並且明確結證：設立公司就要申請
    發票是一般常識（本院97年2月27日審判筆錄第4頁）。更加
    證實起訴意旨及原判決所認定被告甲○○的「未必故意」犯
    行。
    至於被告辯稱有正當職業、為香港人，若真涉有本案不法行
    為，理當早早即離境，不可能仍到庭應訊等語，此等行為後
    的態度與所為犯行無關。
    被告聲請傳喚證人陳晁賢，證明是陳晁賢介紹被告與丙○○
    結識，以及被告對本案的不知情等語。經查：被告既供稱：
    「陳晁賢、丙○○及被告同時在場的只有一次，但是那一次
    沒有提到發票的事情；至於（被告與丙○○）有沒有其他聯
    絡，陳晁賢當然不一定會知道。」（本院97年1月4日準備程
    序筆錄第3頁）。因此，證人陳晁賢並無傳喚必要，併附敘
    明。
肆、綜上，被告上訴並無理由；但因檢察官就與本案犯罪事實具
    有修正前刑法第56條連續犯裁判上一罪關係，受取德政公司
    不實會計憑證的「資銅企業有限公司」部分併案審理，故應
    撤銷改判，並依刑法第2條第1項前段比較新舊法，而以較有
    利於被告的修正前刑法第56條規定，論以連續犯一罪，量處
    如主文所示刑罰，並依法減刑及宣告易刑標準。
伍、被告丁○○上訴駁回部分
一、本院審理結果，認第一審判決被告丁○○無罪，核無不當，
    應予維持，並引用附件第一審判決書記載的證據及理由。
二、檢察官上訴意旨略以：被告丁○○承接德政環保公司經營未
    久，百廢待舉，竟亟欲脫手，啟人疑竇；德政環保公司確無
    營業的事實，既未從事生產又何能銷貨開立發票；被告丁○○於偵查中坦承德政環保公司未實際營運，原審竟認定該公
    司於被告丁○○負責經營期間，確有實際營運，與卷證不符
    ；被告對於自己擔任負責人期間所虛開的發票21張，如何能
    推諉不知等語。
三、就上訴意旨補充判決理由如下：
（一）被告承接經營未久即決定結束營業的舉動，並非不法或犯
      罪的行為。
（二）原審依據證人陳嘉美於偵查中的證言及所提出的「配額加
      盟經銷商合約書」及權利金保證書為據，而認定德政環保
      公司在92年11月間以前開立發票的情形均正常，並認定被
      告丁○○確實曾於92年6月間請購發票的事實（原判決11
      頁下方至12頁），並無認定事實與卷證不符的情形。
（三）起訴事實及原判決同為認定德政環保公司自92年11月起開
      始有大額異常開立發票的現象。則之前德政環保公司在被
      告丁○○經營期間有無營業的事實，非起訴犯罪事實範圍
      ，非犯罪行為，即與本案無關。
（四）證人乙○○於本院結證，被告並不認識受讓德政環保公司
      的楊世政。楊世政是經證人乙○○介紹而受讓德政環保公
      司。
      證人乙○○並明確結證：發票是前往稅捐處臨櫃購買。而
      92年11-12月統一發票於92年10月22日起才開始臨櫃銷售
      ，營業人應持購買證，並填寫請購單加蓋統一發票專用章
      及購票證上留存的負責人印章等情，有財政部台北市國稅
      局97年3月10日財北國稅審三字第970224037號函可憑（本
      院卷）；而被告丁○○早於96年6月間已將公司大、小章
      交給記帳士即證人乙○○；辦理公司變更登記程序，一定
      須要公司大、小章；直到93年1月15日公司變更登記完成
      ，證人乙○○才將公司大、小章連同變更登記資料交給新
      負責人（楊世政）等情既經證人乙○○結證屬實（本院92
      年2月27日審判筆錄第6頁、97年3月19日審判筆錄第3頁）
      。可證本案92年11月及其後開出的發票，並非被告丁○○
      請購、開立。
（五）檢察官上訴並未有更積極有利的事證足以推翻原判決的認
      定，上訴無理由，應予駁回。
陸、適用法律
一、刑事訴訟法第373條、第368條、第369條第1項前段、第364
    條。
二、刑法第2條第1項前段、修正前第56條。
本案經檢察官許仲瑩到庭執行職務。
中    華    民    國    97    年    4     月    10    日
                  刑事第六庭  審判長法  官  林堭儀
                                    法  官  陳玉雲
                                    法  官  郭豫珍
以上正本證明與原本無異。
如不服本判決，應於收受送達後十日內向本院提出上訴書狀，其
未敘述上訴之理由者並得於提起上訴後十日內向本院補提理由書
（均須按他造當事人之人數附繕本）。
                                    書記官  胡勤義
中    華    民    國    97    年    4     月    11    日
附錄：本案論罪科刑法條全文
商業會計法第71條
商業負責人、主辦及經辦會計人員或依法受託代他人處理會計事
務之人員有下列情事之一者，處5年以下有期徒刑、拘役或科或
併科新臺幣60萬元以下罰金：
一、以明知為不實之事項，而填製會計憑證或記入帳冊。
二、故意使應保存之會計憑證、會計帳簿報表滅失毀損。
三、偽造或變造會計憑證、會計帳簿報表內容或毀損其頁數。
四、故意遺漏會計事項不為記錄，致使財務報表發生不實之結果
。
五、其他利用不正當方法，致使會計事項或財務報表發生不實之
結果。


司法院資訊處製作；財團法人民間司法改革基金會備份。
